【裁判字號】    98,抗,1343
【裁判日期】    980825
【裁判案由】    拆屋還地等
【裁判全文】
臺灣高等法院民事裁定                  98年度抗字第1343號
抗  告  人  乙○○
                        2號
            甲○○○
            戊○○
            丁○○
            丙○○
上列抗告人因與相對人臺灣臺北看守所等拆屋還地等事件，對於
中華民國98年7月22日臺灣臺北地方法院96年度訴字第8788號所
為裁定提起抗告，本院裁定如下：
    主  文
抗告駁回。
抗告費用由抗告人負擔。
    理  由
一、本件抗告意旨略以：原裁定關於核定訴訟標的價額部分，顯
    已超過市價，應按公告地價計算，始為合理。況相對人請求
    返還不當得利部分，應按民事訴訟法第77條之2第2項規定，
    不併算其價額，始為適法。詎原裁定認本件訴訟標的價額為
    新臺幣（下同）5,603,959元顯有違誤，爰請求廢棄原裁定
    等語。
二、按訴訟標的之價額，由法院核定；核定訴訟標的之價額，以
    起訴時之交易價額為準；無交易價額者，以原告就訴訟標的
    所有之利益為準；以一訴附帶請求其孳息、損害賠償、違約
    金或費用者，不併算其價額。民事訴訟法第77條之1第1、2
    項及第77條之2第2項分別定有明文。又以被告無權占用土地
    並建築房屋，依民法第767條訴請拆屋還地者，應繳納之訴
    訟費用，應以土地起訴時之交易價額為準，而土地之公告現
    值較接近於市價，故核定土地之地價為訴訟標的之價額，應
    以公告現值為準。
三、查相對人於原審法院係依民法第767條規定，起訴請求抗告
    人乙○○將其無權占用坐落台北市○○段○○段563、561之3
    及561地號上，門牌號碼台北市大安區○○○路○段53巷臨2
    之2號，如原判決土地複丈成果圖所示編號A、B、C部分，面
    積分別為8、2、19平方公尺，合計29平方公尺之房屋及其他
    工作物拆除，並將土地返還。另依民法第179條規定，請求
    抗告人乙○○、甲○○○、戊○○、丁○○、丙○○等人給
    付相當於租金之不當得利。原審法院為抗告人全部敗訴之判
    決，抗告人聲明不服，提起上訴。惟就其中給付相當於租金
    損害部分，因屬附帶請求，不另計徵裁判費。至拆屋還地部
    分，則以相對人起訴時之土地公告現值計徵裁判費，合計本
    件訴訟標的價額為5,603,959元（1,617,256元＋603,012元
    ＋3,383,691元，其計算式詳如附表所示），應徵第二審裁
    判費為84,808元。從而，原審法院依抗告人占用土地之面積
    及各該土地之公告現值，認抗告人提起上訴應繳納第二審裁
    判費為84,808元，並裁定命其限期補繳，雖未載明其計算依
    據，惟結論並無二致，仍應予維持。是抗告人辯稱原裁定關
    於核定訴訟標的價額部分，未以公告地價計算，且相對人請
    求返還不當得利部分，應不得併算其價額一節，顯係誤認，
    不足採信。抗告人執上開意旨，指摘原裁定關於核定訴訟標
    的價額為不當，求予廢棄，非有理由，應予駁回。
四、據上論結，本件抗告為無理由，爰裁定如主文。
中    華    民    國    98    年    8     月    25    日
                    民事第三庭
                        審判長法  官 林敬修
                              法  官 張靜女
                              法  官 吳青蓉
正本係照原本作成。
本裁定除以適用法規顯有錯誤為理由外，不得再抗告。如提起再
抗告，應於收受後10日內委任律師為代理人向本院提出再抗告狀
。並繳納再抗告費新台幣１千元。
中    華    民    國    98    年    8     月    26    日
                              書記官 吳碧玲
附表：
一、563地號
    應返還面積：8平方公尺
    公告現值（每平方公尺，下同）：202,157元
    訴訟標的價額：8×202,157＝1,617,256元
二、561之3地號
    應返還面積：2平方公尺
    公告現值：301,506元
    訴訟標的價額：2×301,506＝603,012元
三、561地號
    應返還面積：19平方公尺
    公告現值：178,089元
    訴訟標的價額：19×178,089＝3,383,691元


司法院資訊處製作；財團法人民間司法改革基金會備份。
